臺灣高等法院民事判決
111年度上易字第123號
上  訴  人  鄭舜文  
被 上訴 人  余福聲  
            孫慧馨  

共      同  饒斯棋律師
訴訟代理人  張立杰律師
            羅偉恆律師
上列當事人間請求損害賠償事件，上訴人對於中華民國110年10
月21日臺灣新竹地方法院110年度訴字第226號判決提起上訴，經
本院於111年5月17日言詞辯論終結，判決如下：
    主      文
原判決關於駁回上訴人後開第二項之訴部分，及該部分假執行之
聲請，暨訴訟費用之裁判均廢棄。
被上訴人應連帶給付上訴人新臺幣壹拾萬元，及自民國一百一十
年一月二十日起，至清償日止，按週年利率百分之五計算之利息
。
其餘上訴駁回。
第一、二審訴訟費用，由被上訴人連帶負擔六分之一，餘由上訴
人負擔。
    事實及理由
一、上訴人主張：被上訴人孫慧馨（下稱其名）為伊之配偶，與
    伊育有2女。竟趁伊因工作關係未在苗栗縣○○鎮市○○街000巷
    00弄00號（下稱住處）同住之際，先於民國109年4月9日凌
    晨零時至5時許之某一時間，私下與被上訴人余福聲（下稱
    其名）在住處外路邊碰面、談話；於同年月11日凌晨2時許
    ，又與余福聲約在住處附近見面後，即搭乘余福聲所駕駛之
    大貨車至距離住處約400公尺、人煙稀少、伸手不見五指之
    東方日星高爾夫球場（下稱高爾夫球場）路邊談話。被上訴
    人於深夜之會面逾越一般交友之分際，並已達破壞婚姻共同
    生活之圓滿安全及幸福之程度，自應連帶賠償伊精神慰撫金
    新臺幣（下同）60萬元等情。爰依民法第184條第1項、第19
    5條第1、3項規定，求為命被上訴人連帶給付上訴人60萬元
    本息之判決。原審為上訴人不利之判決，上訴人不服提起上
    訴，並聲明：㈠原判決廢棄；㈡被上訴人應連帶給付上訴人60
    萬元及自110年1月20日起至清償日止，按週年利率5%計算之
    利息。
二、被上訴人則以：伊等於上開期日碰面之原因，單純係為討論
    當週週末親子露營之細節，並無任何超越一般人正常社交活
    動範疇，且因余福聲擔任貨車司機，須在新竹科學園區、竹
    南、頭份、新竹市間配送貨物，工時不固定，往往尚為配合
    公司需求，進行夜間配送，因此常工作至深夜時段。上訴人
    所述深夜幽會云云，實際均係余福聲於送貨工作結束後，順
    道前往孫慧馨住處討論週末行程，並無何侵害行為等語，資
    為抗辯，答辯聲明：上訴駁回。
三、查，上訴人與孫慧馨於事發當時為夫妻關係，並育有2女，
    有戶口名簿在卷（見臺灣新竹地方法院109年度竹北司簡調
    字第293號卷，下稱調字卷第5至6頁）。又被上訴人於上開
    時地私下會面、談話等情，亦經本院當庭勘驗上訴人所提出
    錄影光碟屬實，有勘驗筆錄可稽（見調字卷第7頁；本院卷
    第102至103頁）。兩造均不爭執（見本院卷第136頁），堪
    認為真實。
四、上訴人主張被上訴人間私下之會面談話，已逾越一般交友分
    際，應賠償其精神慰撫金乙情，為被上訴人否認，且以前詞
    為辯，經查：
（一）按因故意或過失，不法侵害他人之權利者，負損害賠償責
      任，又數人共同不法侵害他人權之權利者，連帶負損害賠
      償責任，民法第184條第1項前段、第185條第1項前段定有
      明文。又婚姻係以夫妻之共同生活為其目的，配偶應互相
      協力保持其共同生活之圓滿安全及幸福，而夫妻互守誠實
      ，係為確保其共同生活之圓滿安全及幸福之必要條件，故
      應解為配偶因婚姻契約而互負誠實之義務，配偶之一方行
      為不誠實，破壞共同生活之圓滿安全及幸福者，即為違反
      因婚姻契約之義務而侵害他方之權利（最高法院55年台上
      字第2053號判例參照）。本件被上訴人在事發時地深夜會
      面談話行為如上述，且上訴人陳稱：係因大女兒於109年4
      月3日告知孫慧馨晚上都不在家，始生警覺，同年月8日凌
      晨即已發現余福聲駕駛所屬公司大貨車至其住處附近，於
      同月9日凌晨又發現該大貨車，始駕駛車輛至社區門口附
      近，看到被上訴人自上面走下來，其迎面往上開，同時錄
      影等語（見本院卷第102頁）。由上訴人在與孫慧馨分居
      期間，會特意於凌晨回至住處，並在住處附近搜尋有無異
      狀，上開所述應堪可採信。可見孫慧馨因常深夜與余福聲
      私會，早為其子女發現，並告知上訴人，內情已非單純。
      上訴人又於同月11日凌晨2時許，偕友人尾隨被上訴人車
      輛，至高爾夫球場，亦為兩造不爭執之事實（見原審卷第
      119頁），當時現場情景，經本院勘驗，為：「檔案名稱
      『4月11-1』，…，檔案前11秒均是一片黑暗，11至16秒可看
      見前方有路燈光亮處，其旁有反射車輛形狀，聽到有意圖
      開啟車身的聲音，但車內因未開燈，故一片黑暗，20秒有
      聽到大喊叫『下來』，24秒攝影方手機照攝車窗前方，此時
      車內駕駛燈亦同時亮起，孫慧馨、余福聲均於車內，孫慧
      馨有往右客席坐起，並撫頭髮，只聽到外面大喊『下來』，
      駕駛座男子（余福聲）用力拉住車門，不讓外面的人直接
      開啟。檔案名稱『4月11-2』，…，余福聲已下車，在燈光
      照射下似身著紅衣，上訴人稱『我等幾天了，你知道嗎』，
      余福聲未激動反應，只喃喃自語，但聽不清楚他講什麼。
      上訴人也對孫慧馨大吼『現在是幾點了，你二個女兒沒有
      顧嗎』，…」，有勘驗筆錄足稽（見本院卷第103頁）。復
      經被上訴人自陳：高爾夫球場門口必須繞一圈，始可離開
      ，上訴人偕友人直接開車堵住道路等語（見本院卷第132
      頁），核與上訴人指稱：余福聲開車後並未煞車，是我們
      追到他才煞停，煞停後，我下來，他們才下來等語情節一
      致（見本院卷第132頁）。足認當時被上訴人談話地點漆
      黑、人跡罕至，且被發覺後，孫慧馨有往副駕駛座方向坐
      起，以掩飾曾因對話而與余福聲距離過近之行跡，余福聲
      除用力關住車門，並隨即開車駛離，只因上訴人已有車輛
      擋住離開球場道路，被上訴人始分別下車。是被上訴人於
      深夜在狹窄之車廂空間內幽會，被發現後，即起意逃避，
      嗣發覺逃匿無望，始主動下車，被上訴人間顯刻意隱藏私
      會期間之不當行止。上訴人主張被上訴人應負擔連帶賠償
      責任，依上開說明，並無不合。
（二）被上訴人雖以其等原為同事關係，係為討論周末親子露營
      行程，且余福聲擔任貨車司機，經常送貨至深夜時段方能
      結束工作，始在事發時間將露營用具送至孫慧馨住處，並
      與其討論周末親子露營行程內容云云，且提出109年3月24
      日至4月1日、同月6日至10日之車況日報表、露營照片為
      證（見原審卷第41至63頁；調字卷第48、79至80頁），並
      聲請證人曾勇鈞證稱：其與被上訴人為很好的朋友，同年
      4月曾約4個家庭的家人及小孩至苗栗三義露營，前一晚余
      福聲曾將露營器具載至孫慧馨住處，因余福聲白天沒有時
      間，故在晚上加班後才交給孫慧馨等語（見原審卷第88至
      95頁）。惟查，上開車況日報表及露營照片要僅表示余福
      聲於上開日期有深夜送貨之行程，事後確有露營乙事。但
      就其在該數日間白天是否確無暇可將露營器具送予孫慧馨
      ，且商討露營相關事宜乙節，無法證明。又曾勇鈞亦僅就
      余福聲有深夜加班、及在露營前1日送交露營用品事實為
      證述，對被上訴人為何不以通訊工具如電話等聯繫，而寧
      在深夜幽會討論，且須在高爾夫球場漆黑無人僻靜處相會
      等，亦無從釋疑。被上訴人又就其等於同年4月9日之會面
      ，辯稱：兩人非但無任何親密舉動，甚至還維持約1.5公
      尺之距離一前一後步行，顯見單純只是在討論事情云云，
      惟當時被上訴人在住處所在社區內行走，即使是深夜，仍
      恐被鄰人所見議論，本難為特別親膩之舉動，被上訴人僅
      以當時2人間有保持距離，即辯以僅單純討論事情云云，
      顯未可採。被上訴人再就其等於同年月11日碰面後，因當
      日早上即為露營日，雙方要確認一些細節，且當時與孫慧
      馨同住之母親及子女均已休息，路邊又有蚊蟲滋擾，始會
      在余福聲之車上討論行程，再因上訴人住處之隆頂街路寬
      不足以讓貨車迴轉，才會前駛至隆頂街與深井路之路口臨
      停。且因被上訴人原僅短暫碰面討論行程，並非長時間會
      面，未特地約至第三地碰面云云。惟依被上訴人所辯，兩
      人間既未預定長時間討論而未約至第三地；但又恐談話時
      間過長，招致蚊蟲滋擾，而不得不在大貨車討論，究預定
      為長時間或短暫討論，甚為不明。再者，按被上訴人所述
      ，余福聲既已停定貨車，倘兩人無蚊蟲侵擾之虞，應可在
      上訴人住處前短暫討論即可，而無顧及貨車迴轉之路寬與
      否問題，卻因孫慧馨搭乘了貨車後，即須額外顧慮路寬與
      否而駛離，亦與常理有違。被上訴人再以余福聲於同日駕
      駛大貨車載送孫慧馨至隆頂街與深井路路邊處，深井路沿
      途均有路燈，並非伸手不見五指，談話地點並非特別隱密
      云云，且提出照片4 幀為據（見本院卷第145頁）。惟上
      訴人指述：被上訴人於當日會面地點，已距住處社區門口
      約400公尺外，車程約1分鐘之高爾夫球場入口，周圍均無
      任何商店設施，且已經靠近山區等語，且提出地圖佐據（
      見本院卷第115、134頁），堪認屬僻靜無人處。況深夜之
      可見度良否，除燈光外，尚有諸如月光等其他因素影響，
      即使有路燈設施，亦未必能完全照明全區。且上訴人當日
      要求被上訴人下車時，四下環境確十分黑暗，有勘驗筆錄
      足按，被上訴人徒以該處有路燈設施，即聲稱地點並無不
      妥云云，自有未合。
（三）按不法侵害他人之身體、健康、名譽、自由、信用、隱私
      、 貞操，或不法侵害其他人格法益而情節重大者，被害
      人雖非財產上之損害，亦得請求賠償相當之金額，此觀民
      法第195條第1 項規定即明。被上訴人對上訴人所為侵害
      配偶身分法益之侵權行為，已如前述，自應負損害賠償責
      任。再者，上訴人就其在被上訴人下車當場對孫慧馨大吼
      ，陳稱：情緒比較激動等語（見本院卷第103頁）。另被
      上訴人亦自承：訴外人即余福聲配偶劉育岑曾因此對孫慧
      馨提起侵害配偶權訴訟，但已撤回訴訟。孫慧馨則於該事
      件發生後，覺得無法與上訴人繼續婚姻，故提起離婚訴訟
      等語（見本院卷第104、105頁），亦據本院調閱臺灣苗粟
      地方法院109年度婚字第80號卷宗查閱無訛。足認被上訴
      人深夜車上幽會行為，不僅上訴人，劉育岑亦無法忍受，
      曾向孫慧馨請求損害賠償，被上訴人間交往情節顯逾越一
      般交友分際。且上訴人夫婦自此失其婚姻信賴基礎，目前
      仍進行離婚訴訟，上開不正常交往行為，自已逾社會一般
      通念所能容忍範圍，已達破壞婚姻共同生活之圓滿安全及
      幸福且情節重大之程度。準此，上訴人依民法第195條第1
      項規定，請求被上訴人賠償侵權行為所受非財產上損害，
      即屬正當。經核，上訴人為二專畢業，擔任廚師，月薪約
      5萬元；孫慧馨為專科畢業，於108年間所得約26萬餘元；
      余福聲係高職畢業，擔任貨運司機，108年度所得約84萬
      餘元等，此經上訴人陳述在卷（見調字卷第58頁；本院卷
      第135頁），並有稅務電子閘門財產所得調件明細表（調
      字卷第21、23、83頁）、警詢筆錄（臺灣新竹地方檢察署
      109年度他字第3330號卷第34、38頁），兩造身分、地位
      、經濟能力、被上訴人加害程度及期間等一切情狀後，認
      為上訴人之請求於10萬元之範圍內，應屬適當，逾此部分
      之請求，尚屬無據，不應准許。被上訴人雖以劉育岑對孫
      慧馨所訴事實為被上訴人於同年7月4日晚間相約聚餐，又
      曾於12月19日相約至新竹大遠百公司逛街購物，但均已確
      認無此等情事，且劉育岑自行撤回告訴，故與本件無涉，
      被上訴人間之交往並未達情節重大程度云云。然劉育岑撤
      回告訴，僅能表示不欲以訴訟為救濟手段，其曾對被上訴
      人交往過密乙節，產生懷疑並曾對孫慧馨訴求賠償，則與
      上訴人並無二致，仍足以做為被上訴人交往已逾越分際之
      佐據，是項所辯，並不足採。    
五、綜上所述，上訴人依民法第184條第1項、第195條第1、3項
    規定，請求被上訴人連帶給付上訴人10萬元，及自侵害行為
    後110年1月20日起至清償日止，按週年利率5%計算之利息，
    為有理由，應予准許；逾此部分之請求，為無理由，不應准
    許。原審就上開應准許部分，為上訴人敗訴之判決，尚有未
    洽，上訴論旨指摘原判決此部分不當，求予廢棄改判，為有
    理由，爰由本院廢棄改判如主文第二項所示。至於上訴人之
    請求不應准許部分，原審為上訴人敗訴之判決，並駁回其假
    執行之聲請，經核並無不合，上訴意旨指摘原判決此部分不
    當，求予廢棄改判，為無理由，應駁回此部分之上訴。
六、本件事證已臻明確，兩造其餘之攻擊或防禦方法及所用之證
    據，經本院斟酌後，認為均不足以影響本判決之結果，爰不
    逐一論列，附此敘明。
七、據上論結，本件上訴為一部有理由、一部無理由，依民事訴
    訟法第450條、第449條第1項、第79條、第85條第2項，判決
    如主文。
中　　華　　民　　國　　111 　年　　6 　　月　　7 　　日
                  民事第六庭  
                      審判長法  官  周美雲
                            法  官  游悅晨
                            法  官  古振暉
正本係照原本作成。
不得上訴。
中　　華　　民　　國　　111 　年　　6 　　月　　7 　　日

  　　　　　　　　　　　　　書記官  廖逸柔